【裁判字號】    92,交聲再,33
【裁判日期】    921210
【裁判案由】    聲請再審
【裁判全文】
臺灣高等法院刑事裁定                            九十二年度交聲再字第三三號
    再審聲請人  臺灣高等法院檢察署檢察官
    被      告  甲○○
右列聲請人因過失傷害案件，對於本院九十一年度交上易字第四八一號，中華民國九
十二年五月三十日第二審確定判決，聲請再審，本院裁定如左：
    主  文
再審之聲請駁回。
    理  由
一、聲請意旨略稱：原確定判決即台灣高等法院九十一年度交上易字第四八一號判決
    書之所以判決被告甲○○無罪，其理由無非係：告訴人固於檢察官訊問時指訴：
    伊自南津路要左轉凱旋路時，與對方發生擦撞，伊機車前輪撞到被告車輛左前方
    保險桿，伊跌入路旁水溝等語（見偵查卷第八七頁背面）。且證人即告訴人所駕
    駛機車所有人林阿榕於原法院審理時證述；機車前面龍頭軸心損壞，及兩手把彎
    曲，另護板、腳踏板、擋風玻璃壞掉，機車左側有擦撞痕跡等語（見原審卷第六
    六頁）。惟告訴人所駕駛機車既由馬路跌落與路面有相當高低落差之水溝，機車
    有所損壞乃為事理之常，不能即認係肇因其機車前輪碰撞被告所駕駛車輛左前方
    保險桿所造成，而以此證明機車與自用小客車確實有發生碰撞。再由卷附被告所
    駕駛車輛事故後照片顯示（見偵查卷第三四、三五頁、第六○至六五頁），該車
    輛左前方保險桿，甚左前車頭，並無明顯新造成擦撞痕跡。雖檢察官曾勘驗被告
    所駕駛車輛，勘驗結果為：ＩＵ︱四二七七車前保險桿右角處留有刮痕，並沾有
    藍色漆，左角處有稍微擦痕較不明顯。又右前輪弧損壞稍有內凹，另右車門有一
    道刮痕延至後車門等語，有勘驗筆錄可據（見偵查卷第四九頁）。上開車輛損壞
    情形，與告訴人所指訴擦撞情形可能相關者僅左角處有稍微擦撞痕跡，較不明顯
    ，以擦撞既經勘驗結果屬輕微且不明顯，而上開車輛頗為老舊，車身遍佈碰撞損
    壞痕跡等情，有卷附照片可據（見偵查卷第六一至六四頁），自不能以該車輛前
    保險桿左角處有不明顯稍微擦撞痕跡，即資以佐證機車前輪確實有如告訴人所換
    碰撞車輛左前方保障桿情形，然查：
甲、按：
（一）告訴人於地檢署偵查時早已指出：所騎乘之機車確實有與被告所駕駛之車輛發
      生擦撞，擦撞之地方則在於告訴人之機車前輪與被告之車輛左前方保險桿處。
（二）且證人即機車所有人林阿榕於地院審理時亦證述：機車前面龍頭軸心損壞，及
      兩手把彎曲，另護板、腳踏板、檔風玻璃壞掉，機車左側有擦撞痕跡等情（見
      原審卷第六六頁）。
（三）地檢署檢察官亦曾勘驗被告所駕駛車輛，勘驗結果為：小客車車前保險桿右角
      處留有刮痕，並沾有藍色漆，左角處有稍微擦痕較不明顯。又右前輪弧損壞稍
      有內凹，另右車門有一道刮痕延至後車門等，有勘驗筆錄（見偵查卷第四九頁
      ）。
乙、原審自應調查以下事項：
（一）（就勘驗之結果）小客車之車前保險桿右角處之刮痕：
  １、其存在原因為何？
  ２、是否係因與機車擦撞而產生？
  ３、刮痕之其位置或高度是否與（機車所有人林阿榕所述之）機車左側所留有之擦
      撞痕跡高度相一致？
  ４、刮痕處所沾之藍色漆，是否即與機車車身之烤漆？
（二）（就勘驗之結果）小客車之車頭左角處雖有較為不明顯之擦痕，但：
  １、縱不明顯，仍屬擦痕，其存在原因為何？
  ２、是否係因與機車擦撞而產生？
  ３、擦痕之位置或高度是否與（機車所有人林阿榕所述之）機車左側所留有之擦撞
  痕跡高度相一致？
（三）（就勘驗之結果）小客車之右車門既有一道刮痕延至其後車門，則：
  １、該刮痕之存在原因為何？
  ２、是否係因與機車擦撞而產生？
  ３、刮痕之位置或高度是否與（機車所有人林阿榕所述之）機車左側所留有之擦痕
      跡高度相一致？
（四）機車之前輪與小客車之左前方保險桿處既有發生擦撞，則原審自應就機車之前
      輪與小客車之左前方保險桿處加以勘驗，以明事實究竟如何。
二、原確定判決又稱：由卷附於事發未久之九十年二月二十七日所拍攝現場照片顯示
    （見偵查卷第十四至十八頁），事故現場散落有不少碎石粒，道路路況並非良好
    。又告訴人係騎乘較難保持平衡之機車從南津路要左轉凱旋路行駛，且轉彎處頗
    大，路況又屬欠佳，增加維持平衡困難。而告訴人係於左彎後即掉落至轉彎過後
    之凱旋路道路旁與道路有相當高低落差之水溝。且如從南津路左轉凱旋路機車前
    輪與從凱旋路右轉南津路車輛左前保險桿發生碰撞，一般要二車均未完成轉彎動
    作前，方會發生此一位置之碰撞，依慣性作用，機車傾倒於交岔路口路面之機率
    應遠大於掉落至轉彎過後之凱旋路道路旁水溝，然查：
（一）告訴人亦發現，若就請求人所言，機車之前輪與小客車之左前方保險桿處既有
      發生擦撞，則，依慣性原理，並依原審所言，較難保持平衡之機車？與小客車
      之左前方保險桿處發生擦撞，機車應依往右倒，方符所謂之慣性原理，而請求
      人亦確實往右倒，原審亦認定請求人係往右倒。
（二）然而，原審竟認，機車若於案發地點與小客車之左前方發生擦撞，依慣性原理
      會往左倒，此等認定，實反於經驗常情，反於一般社會認定，反於物理慣性作
      用。
（三）職是，縱然對於本事件之糾紛如何，行車事故鑑定委員會表示無法鑑定，但，
      就機車若於案發地點若與小客車之左前方發生擦撞，依慣性原理會往哪一方倒
      下？原審實應再詢問專業鑑定人員才是，而不應做出反於經驗常情、反於一般
      社會認定、反於物理慣性作用之認定。
三、告訴人遭被告甲○○駕車之擦撞，而受有四肢癱瘓之嚴重傷害，以至於高院調查
    及審理之過程中均無法親自出庭而為陳述，原審未對告訴人為囑託訊問或親臨訊
    問，竟完全聽信被告甲○○一面之詞，且又對告訴人前述上開諸多重要證據漏未
    審酌。
四、按無罪之判決確定後，有左列情形之一者，為受判決人之不利益，得聲請再審：
    （一）有第四百二十條第一款、第二款、第四款或第五款之情形者。（二）受無
    罪或輕於相當之刑之判決，而於訴訟上或訴訟外自白，或發現確實之新證據，足
    認其有應受有罪或重刑判決之犯罪事實者。刑事訴訟法第四百二十二條定有明文
    。且其中第一款、第二款及第五款情形，依同條第二項規定尚須能證明經判決確
    定或其刑事訴訟法不能開始或續行非因證據不足者為限，始得聲請再審。又所謂
    發見新證據，係指該證據當時已經存在，為法院及當事人所不及知，不及調查斟
    酌，至其後始行發見，且就證據本身形式上觀察，固不以絕對不須經過調查程序
    為條件，但必須顯然可認為足以動搖原確定判決，若在客觀上就其之真實性為如
    何，尚欠明瞭，非經相當之調查，不能辨其真偽，即與確實新證據之「確實」含
    義不符，自難據為聲請再審之理由（最高法院七十年度台抗字第一六一號判決參
    照）。
五、本件聲請人聲請再審，其聲請書所載理由，並無合乎刑事訴訟法第四百二十條第
    一款：「原判決所憑之證物已證明其為偽造或變造者」；第二款：「原判決所憑
    之證言、鑑定或通譯已證明其為虛偽者」；第四款：「原判決所憑之通常法院或
    特別法院之裁判已經確定裁判變更者」；第五款：「參與原判決或前審判決或判
    決前所行調查之法官，或參與偵查或起訴之檢察官，因該案件犯職務上之罪已經
    證明者，或因該案件違法失職已受懲戒處分，足以影響原判決者」等情形。則其
    以刑事訴訟法第四百二十條第一項第一、二、四、五款為原因聲請再審，即與上
    述法定得聲請再審要件不相符合。至於聲請書所列告訴人於地檢署偵查時早已指
    出：所騎乘之機車確實有與被告所駕駛之車輛  發生擦撞，擦撞之地方則在於告
    訴人之機車前輪與被告之車輛左前方保險桿處。證人即機車所有人林阿榕於地院
    審理時亦證述：機車前面龍頭軸心損壞，及兩手把彎曲，另護板、腳踏板、檔風
    玻璃壞掉，機車左側有擦撞痕跡等情。又地檢署檢察官亦曾勘驗被告所駕駛車輛
    ，勘驗結果為：小客車車前保險桿右角處留有刮痕，並沾有藍色漆，左角處有稍
    微擦痕較不明顯。又右前輪弧損壞稍有內凹，另右車門有一道刮痕延至後車門。
    故原審自應調查（一）檢察官勘驗之結果認小客車之車前保險桿右角處之刮痕，
    其存在原因為何？（二）是否係因與機車擦撞而產生？（三）刮痕之其位置或高
    度是否與機車所有人林阿榕所述之機車左側所留有之擦撞痕跡高度相一致以及刮
    痕處所沾之藍色漆，是否即係機車車身之烤漆？又就勘驗之結果，小客車之車頭
    左角處雖有較為不明顯之擦痕，惟縱不明顯，仍屬擦痕，其存在原因為何？是否
    係因與機車擦撞而產生？擦痕之位置或高度是否與機車所有人林阿榕所述之機車
    左側所留有之擦撞痕跡高度相一致？又小客車之右車門既有一道刮痕延至其後車
    門，則該刮痕之存在原因為何？是否係因與機車擦撞而產生？刮痕之位置或高度
    是否與機車所有人林阿榕所述之機車左側所留有之擦撞痕跡高度相一致？又告訴
    人所騎乘之機車之前輪與小客車之左前方保險桿處既有發生擦撞，則原審自應就
    機車之前輪與小客車之左前方保險桿處加以勘驗，以明事實究竟如何等語。惟查
    聲請人所主張上述應調查之事項，均係原確定判決已經調查審酌者，自非上述所
    謂之具有嶄新性（新規性）之證據。另關於聲請書所提告訴人所稱機車之前輪確
    與被告小客車之左前方保險桿處發生擦撞，依慣性原理，較難保持平衡之機車與
    小客車之左前方保險桿處發生擦撞，機車應係往右倒，此與告訴人之機車確係往
    右倒情形相符。原審竟認定機車若於案發地點與小客車之左前方發生擦撞，依慣
    性原理會往左倒等語，實有違經驗法則等語。原審實應再詢問專業鑑定人員乙節
    。然查：聲請人上開請求並非毋須經過調查程序，就證據之本身形式上觀察，亦
    非顯然足以動搖原確定判決者，尚非所謂「確實之新證據」，亦不合乎聲請再審
    之要件。
六、綜上所述；本件聲請人所指上開再審理由，或不合乎刑事訴訟法第四百二十二第
    一項第一款之規定（即有同法第四百二十條第一款、第二款、第四款或第五款之
    情形者）。或業經原審調查審酌者，不具「嶄新性」特質，或並非不須經調查程
    序，且就證據本身形式觀察，並不足以動搖原有罪之確定判決，故均不合乎聲請
    再審之要件，應依刑事訴訟法第四百三十四條第一項之規定裁定如主文。
中      華      民      國    九十二    年     十二     月      十      日
                              台灣高等法院刑事第十七庭
                                  審判長法  官  陳  正  雄
                                        法  官  許  宗  和
                                        法  官  許  錦  印
右正本證明與原本無異。
如不服本裁定，應於收受送達後五日內向本院提出抗告狀。
                                        書記官  楊  妙  恩
中      華      民      國    九十二    年     十二     月     十二     日


司法院資訊處製作；財團法人民間司法改革基金會備份。
